【裁判字號】    99,交聲,3772
【裁判日期】    991224
【裁判案由】    聲明異議
【裁判全文】
臺灣臺中地方法院交通事件裁定        99年度交聲字第3772號
原處分機關  交通部公路總局臺中區監理所
異  議  人
即受處分人  游進亮
上列異議人即受處分人因違反道路交通管理處罰條例事件，對於
交通部公路總局臺中區監理所99年10月4日中監違字第裁60-HD00
00000-0號處分不服，聲明異議，本院裁定如下：
    主    文
原處分關於吊扣駕駛執照貳拾肆個月部分撤銷。
游進亮汽車駕駛人，駕駛汽車經測定酒精濃度超過規定標準，因
而肇事致人受傷，吊扣小型車普通駕駛執照貳年。
    理    由
一、原處分意旨略以：異議人即受處分人游進亮於民國99年5月1
    2日18時39分許，駕駛車牌5V-7563號自用小客車，行經台中
    縣霧峰鄉大峰橋（北上車道南端），因酒後駕車肇事，經警
    到場處理，對其施以呼氣酒精濃度測試，測得其吐氣所含酒
    精濃度達每公升0.70毫克，有「汽車駕駛人酒精濃度超過規
    定標準（0.55以上），因而人受傷」之違規，為臺中縣警察
    局霧峰分局吉峰派出所員警以中縣警交字第 HD0000000號舉
    發違反道路交通管理事件通知單舉發。原處分機關交通部公
    路總局臺中區監理所乃於99年10月 4日依道路交通管理處罰
    條例第35條第1項第1款、第24條第1項第1款等規定，以中監
    違字第裁60-HD0000000-1號裁決書，處異議人吊扣駕駛執照
    24個月，並應參加道路交通安全講習（刑事公共危險罪經判
    處拘役，依行政罰法第26條規定，本行政罰鍰免於執行）等
    語。
二、聲明異議意旨略以：異議人因酒駕案件被吊扣駕駛執照，惟
    異議人之駕駛執照是大貨車普通駕駛執照，違規當時則係駕
    駛自用小客車，若吊扣大貨車普通駕駛執照，將對異議人的
    生計有甚大的影響，爰提起聲明異議，請求免予吊扣大貨車
    普通駕駛執照，僅處分吊扣小型車駕駛執照等語。
三、按汽車駕駛人飲用酒類或其他類似物後，其吐氣所含酒精濃
    度超過每公升0.25毫克，不得駕車；駕駛汽車經測試檢定酒
    精濃度超過標準，處汽車駕駛人罰鍰15,000元以上60,000元
    以下，並當場移置保管該汽車及吊扣駕駛執照 1年；因而肇
    事致人受傷者，並吊扣其駕駛執照 2年，道路交通安全規則
    第114條第2款、道路交通管理處罰條例第35條第1項第1款分
    別定有明文。又修正前道路交通管理處罰條例第68條規定：
    「汽車駕駛人，因違反本條例及道路交通安全規則之規定，
    受『吊扣或』吊銷駕駛執照處分時，『吊扣或』吊銷其持有
    各級車類之駕駛執照」，係指違規人持有之各級車類駕駛執
    照均應予吊扣或吊銷，惟上開規定業於94年12月14日修正公
    布，並於95年3月1日施行，修正後道路交通管理處罰條例第
    68條明定：「汽車駕駛人，因違反本條例及道路交通安全規
    則之規定，受吊銷駕駛執照處分時，吊銷其持有各級車類之
    駕駛執照」。查該規定之原提案修正條文為：「汽、機車駕
    駛人，因違反本條例及道路交通安全規則之規定，受『吊扣
    或吊銷』駕駛執照處分時，『吊扣或吊銷』其違法或違規當
    時所駕駛車輛之駕駛執照」，立法理由略以：「原條文將違
    法或違規駕駛人所持有各級車類之駕駛執照一併吊扣或吊銷
    ，失之過酷，影響人民工作及生活甚鉅，爰修正之」，是以
    修法意旨本在限縮原條文之適用範圍。雖最後通過之修正條
    文，僅將道路交通管理處罰條例第68條原有條文中之「吊扣
    或」3 字刪除，然參照上開修法經過，可知新法之受「吊銷
    駕照」處分者，仍維持吊銷其持有各級車類之駕駛執照，至
    於受「吊扣駕照」處分者，則僅「吊扣」其違法或違規當時
    所駕駛車輛之駕駛執照，不再吊扣其持有各級車類之駕駛執
    照，灼然甚明。再按道路交通管理處罰條例第68條又於99年
    5月5日修正，並自99年9月1日施行，而修正後之道路交通管
    理處罰條例第68條增定第 2項規定：「領有汽車駕駛執照之
    汽車駕駛人，除駕駛聯結車、大客車、大貨車外之非其駕駛
    照種類之車輛，違反本條例及道路交通安全規則之規定，應
    受吊扣駕駛執照情形，無因而肇事致人受傷或重傷者，計違
    規點數5點，但一年內違規點數共達6點以上或再次應受吊扣
    駕駛執照情形者，併依原違反本條例應受吊扣駕駛執照處分
    規定，吊扣其駕駛執照」，其立法理由略以：「鑒於本條例
    前已修正刪除受吊扣駕駛執照處分，吊扣各級駕駛執照之規
    定，為利明確汽車駕駛人駕駛非其駕駛執照種類之車輛，違
    反應受吊扣駕駛執照之處分處理，並在兼顧本條例立法意旨
    下，增訂第二項得緩即予吊扣而採計違規點數及駕駛人仍無
    改正仍再犯違規之應併原吊扣處罰之規定」，益徵汽車駕駛
    人違規駕駛而受吊扣駕駛執照處分時，僅得吊扣違規當時所
    駕駛車輛之駕駛執照，不得再擴大適用而吊扣其持有之各級
    車類之駕駛執照，至為顯明。另道路交通管理處罰條例第35
    條第1項第1款前段既將當場移置保管該汽車及吊扣其駕駛執
    照併列，而不稱「吊扣其各級車類之駕駛執照」，解釋上當
    係指同一等級之汽車駕駛執照而言，不得任意擴張解釋。至
    道路交通主管機關對於汽車駕駛執照之管理，因採取一照原
    則，固發生駕駛人無較低等級之駕駛執照可供吊扣之情事，
    然此關於駕駛執照管理所衍生之執行困難或法規漏洞，宜由
    道路交通主管機關本於職權妥適處理或另行修法明定，尚不
    得擴張解釋，率爾代以吊扣違規駕駛人所領有較高等級之駕
    駛執照。
四、本件異議人游進亮於99年5月12日18時39分許，駕駛車牌5V-
    7563號自用小客車，行經臺中縣霧峰鄉大峰橋（北上車道南
    端）處，因酒後駕車肇事，警方到場處理，對其施以呼氣酒
    精濃度測試，酒測值0.70mg/L，超過標準值，有「汽車駕駛
    人酒精濃度超過規定標準（0.55以上），因而人受傷」之違
    規，經臺中縣警察局霧峰分局吉峰派出所警員當場掣單舉發
    ，原處分機關乃依道路交通管理處罰條例第35條第1項第1款
    、第24條第1項第2款規定，吊扣駕駛執照24個月，並施以道
    路安全講習等處分之事實，為異議人所不爭執，並有臺中縣
    警察局中縣警交字第 HD0000000號舉發違反道路交通管理事
    件通知單、交通部公路總局臺中區監理所中監違字第裁60-H
    D0000000-1號違反道路交通管理事件裁決書在卷可稽，是異
    議人前開違規行為堪以認定。查異議人違規行為係發生於99
    年5月12日，裁處於99年10月4日，自應依修正後之道路交通
    管理處罰條例第68條裁處。又異議人酒駕因而肇事致人受傷
    應受吊扣駕照處分，不符合修正後道路交通管理處罰條例第
    68條第2項緩予吊扣而記違規點數5點之情形，自仍應裁處吊
    扣其駕駛執照。惟94年12月14日修正後道路交通管理處罰條
    例第68條之規定，既將「吊扣」等字刪除，則依前開說明，
    駕駛人受吊扣駕駛執照處分時，應不再吊扣其持有各級車類
    之駕駛執照，故原處分機關於作成吊扣駕駛執照處分時，自
    應就違規行為人所應吊扣之駕駛執照種類予以限定，始符合
    依法行政原則。又異議人領有大貨車普通駕駛執照，其於本
    件違規行為時，係駕駛自用小客車等情，有汽車駕照基本資
    料及上開舉發違反道路交通管理事件通知單、裁決書在卷可
    憑，揆諸前開說明，原處分機關於作成吊扣駕駛執照處分時
    ，僅得限制受處分人駕駛普通小型車之資格，亦即吊扣其小
    型車普通駕駛執照，原處分機關未審酌及此並限定其吊扣執
    照之種類，逕為裁罰吊扣受處分人之駕駛執照，即難認為允
    當。是異議人就此部分聲明異議，為有理由，應由本院將原
    處分機關有關此部分之處分撤銷，改諭知如主文第 2項所示
    之處分，方為適法。
五、本件異議人就原處分關於施以道安講習部分，並未指摘有何
    不當而提出異議，則此部分既未經異議，本院即無庸加以審
    究，附此敘明。
六、據上論斷，應依道路交通管理處罰條例第87條第 2項，道路
    交通事件處理辦法第19條，裁定如主文。
中    華    民    國    99    年    12    月    24    日
                    交通法庭法  官  張恩賜
以上正本證明與原本無異。
如不服本裁定，得於收受送達後 5日內向本院提出抗告書狀（應
附繕本）。
                            書記官  黃舜民
中    華    民    國    99    年    12    月    24    日

司法院資訊處製作；財團法人民間司法改革基金會備份。
